【裁判字號】    97,訴,686
【裁判日期】    970331
【裁判案由】    毒品危害防制條例
【裁判全文】
臺灣高雄地方法院刑事判決               97年度訴字第686號
公  訴  人  臺灣高雄地方法院檢察署檢察官
被      告  甲○○
上列被告因違反毒品危害防制條例案件，經檢察官提起公訴（97
年度毒偵字第484 號），並經本院合議庭裁定由受命法官獨任進
行簡式審判程序，本院判決如下：
    主  文
甲○○施用第一級毒品，累犯，處有期徒刑壹年。
    事  實
一、甲○○因施用毒品案件，經本院以民國90年度毒聲字第2275
    號裁定送觀察、勒戒後，認有繼續施用毒品之傾向，再以90
    年度毒聲字第2681號裁定令入戒治處所施以強制戒治，於91
    年5 月15 日 執行完畢釋放，並經臺灣高雄地方法院檢察署
    檢察官以91年度戒毒偵字第442 號為不起訴處分確定。又因
    施用毒品案件，經本院以92年度訴字第833 號判決判處有期
    徒刑1 年6 月確定，於94 年7月25日假釋出監，所餘刑期付
    保護管束，於94年8 月4 日因保護管束期滿且假釋未經撤銷
    而視為執行完畢。再因施用毒品案件，經本院以94年度訴字
    第4170號判決判處有期徒刑10月確定，復因竊盜案件，經本
    院以95年度簡字第3358號判處有期徒刑3 月確定，二案合併
    執行，嗣於96年6 月6 日縮刑期滿執行完畢出監。然甲○○
    於強制戒治執行完畢釋放後5 年內已再犯上開毒品案件，仍
    不思戒除惡習，基於施用第一級毒品海洛因之犯意，於96
    年12月12日晚上9 時許，在其坐落高雄市三民區○○○街
    116 號4樓 之住家，以將海洛因摻水置入注射針筒內施打至
    血管之方式，施用海洛因1 次。嗣於96年12月13日19時10分
    ，在高雄市三民區○○○路與三德西街口，因形跡可疑而為
    警盤查，經徵得其同意而帶回警局採尿送驗後，其結果呈可
    待因、嗎啡陽性反應，始查悉上情。
二、案經高雄市政府警察局三民第一分局移請臺灣高雄地方法院
    檢察署檢察官偵查起訴。
    理  由
壹、程序方面：
一、按除被告所犯為死刑、無期徒刑、最輕本刑為3 年以上有期
    徒刑之罪或高等法院管轄第一審案件者外，於法院行準備程
    序進行中，被告先就被訴事實為有罪之陳述時，審判長得告
    知被告簡式審判程序之旨，並聽取當事人、代理人、辯護人
    及輔佐人之意見後，裁定進行簡式審判程序；且受命法官行
    準備程序，與法院或審判長有同一之權限；又簡式審判程序
    之證據調查，不受刑事訴訟法第159 條第1 項、第161 條之
    2 、第161 條之3 、第163 條之1 及第164 條至第170 條規
    定之限制，刑事訴訟法第273 條之1 第1 項、第279 條第2
    項前段、第273 條之2 分別定有明文。
二、查本件被告甲○○所犯為死刑、無期徒刑、最輕本刑為3 年
    以上有期徒刑以外之罪，且非高等法院管轄第一審之案件，
    且其於準備程序就前揭被訴事實為有罪之陳述，經受命法官
    告知簡式審判程序之旨，並聽取當事人之意見後，本院認無
    不得或不宜改依簡式審判程序進行之處，爰依刑事訴訟法第
    273 條之1 第1 項、第284 條之1 之規定，裁定本件由受命
    法官獨任進行簡式審判程序，合先敘明。
貳、實體方面：
一、上揭事實，業據被告甲○○於本院審理時坦承不諱（本院卷
    第22頁、第30頁），且被告為警查獲時所採尿液，經送高雄
    市立凱旋醫院檢驗，其結果呈可待因、嗎啡陽性反應，有該
    醫院96年12月24日轉碼編號A00000000 號之濫用藥物尿液檢
    驗報告及高雄市政府警察局三民第一分局三民派出所毒品案
    件尿液送驗編號與真實姓名對照表、96年度毒品防制條例尿
    液送驗編號與真實姓名對照表各一紙附卷可憑（警卷第5 頁
    、第6 頁、第7 頁）。足認被告之自白與事實相符，堪採為
    論罪科刑之依據。是本件事證明確，被告於96年12月12日施
    用第一級毒品海洛因之犯行，實堪認定，應依法論罪科刑。
二、按毒品危害防制條例於92年7 月9 日修正公布，自93年1 月
    9 日施行，其中第20條、第23條將施用毒品之刑事處遇程序
    ，區分為「初犯」及「5 年內再犯」、「5 年後再犯」。依
    其立法理由之說明：「初犯」，經觀察、勒戒或強制戒治後
    ，應為不起訴處分或不付審理之裁定；經觀察、勒戒或強制
    戒治執行完畢釋放後，「5 年內再犯」者，因其再犯率甚高
    ，原實施之觀察、勒戒及強制戒治既已無法收其實效，爰依
    法追訴或裁定交付審理。至於經觀察、勒戒或強制戒治執行
    完畢釋放後，「5 年後再犯」者，前所實施之觀察、勒戒或
    強制戒治已足以遮斷其施用毒品之毒癮，為期自新及協助其
    斷除毒癮，仍適用「初犯」規定，先經觀察、勒戒或強制戒
    治之程序。從而依修正後之規定，僅限於「初犯」及「5 年
    後再犯」2 種情形，始應先經觀察、勒戒或強制戒治程序。
    倘被告於5 年內已再犯，經依法追訴處罰，縱其第3 次（或
    第3 次以上）再度施用毒品之時間，在初犯經觀察、勒戒或
    強制戒治執行完畢釋放5 年以後，惟其已不合於「5 年後再
    犯」之規定，且因其已於「5 年內再犯」，顯見其再犯率甚
    高，原實施觀察、勒戒或強制戒治，已無法收其實效，即應
    依該條例第10條處罰（最高法院95年度台非字第65號、96年
    度台非字第119 號刑事判決及同院95年第7 次刑事庭會議決
    議可參）。查本件被告因施用毒品案件，經本院以90年度毒
    聲字第2275 號 裁定送觀察、勒戒後，認有繼續施用毒品之
    傾向，再以90年度毒聲字第2681號裁定令入戒治處所施以強
    制戒治，於91年5 月15 日 執行完畢釋放；又於92年間因施
    用毒品案件，經本院以92年度訴字第833 號判決判處有期徒
    刑1 年6 月確定；再於94年間因施用毒品案件，經本院以94
    年度訴字第4170號判決判處有期徒刑10 月 確定各節，有臺
    灣高雄地方法院檢察署刑案資料查註紀錄表及臺灣高等法院
    被告前案紀錄表各1 份附卷可參；是被告於初犯經強制戒治
    執行完畢後，5 年內再犯上開施用毒品罪。雖本件再度施用
    毒品之時間，在其初犯經強制戒治執行完畢5 年之後，惟依
    前開說明，仍應依毒品危害防制條例第10條之規定處罰之。
三、核被告所為，係犯毒品危害防制條例第10條第1 項之施用第
    一級毒品罪。被告持有第一級毒品後進而施用，其持有毒品
    之低度行為，應為施用毒品之高度行為所吸收，不另論罪。
    又被告有事實欄所載之前科紀錄，並於96年6 月6 日縮刑期
    滿執行完畢出監各節，有臺灣高雄地方法院檢察署刑案資料
    查註紀錄表及臺灣高等法院被告前案紀錄表各1 份附卷可憑
    。是被告受徒刑執行完畢後，5 年內故意再犯本件有期徒刑
    以上之罪，為累犯，應依刑法第47條第1 項規定加重其刑。
    爰審酌被告經強制戒治執行完畢及多次處刑後，無視於毒品
    對於自身健康之戕害及國家對於杜絕毒品犯罪之禁令，仍再
    次施用毒品，且於96年6 月6 日徒刑執行完畢出監後，未滿
    7 個月即再犯本案，益見其無戒斷之決心；然念及被告於本
    院審理期間坦承犯行，態度良好，其施用毒品海洛因並無危
    害他人，及被告施用毒品之方式及次數等一切情狀，量處如
    主文所示之刑。
據上論斷，應依刑事訴訟法第273 條之1 第1 項、第299 條第1
項前段，毒品危害防制條例第10條第1 項，刑法第11條前段、第
47條第1 項，判決如主文。
本案經檢察官乙○○到庭執行職務。
中    華    民    國    97    年    3     月    31    日
                  刑事第十三庭  法  官  楊國煜
以上正本證明與原本無異。
如不服本判決應於收受本判決後10日內向本院提出上訴書狀，並
應敘述具體理由，如未敘述上訴理由者，應於上訴期間屆滿後20
日內補提理由書狀於本院（均須按他造當事人之人數附繕本）「
切勿逕送上級法院」。
中    華    民    國    97    年    3     月    31    日
                                書記官  李憶如
本件論罪科刑法條：
毒品危害防制條例第10條第1 項：
施用第一級毒品者，處六月以上五年以下有期徒刑。


司法院資訊處製作；財團法人民間司法改革基金會備份。
